最高法院刑事判決　　　　　　　　　　 111年度台非字第8號
上　訴　人　最高檢察署檢察總長
被　　　告　譚何易


上列上訴人因被告竊盜定應執行刑案件，對於臺灣宜蘭地方法院
中華民國110年10月29日確定裁定（110年度聲字第576 號），認
為違法，提起非常上訴，本院判決如下：
    主  文
原裁定撤銷。
譚何易因犯如附表所示各罪所處之刑，應執行罰金新臺幣肆仟伍
佰元，如易服勞役，以新臺幣壹仟元折算壹日。
    理  由
一、非常上訴理由稱：「一、按判決不適用法則或適用不當者，
    為違背法令，刑事訴訟法第378 條定有明文。次按，刑事訴
    訟法第370條第2項、第3 項，已針對第二審上訴案件之定應
    執行之刑，明定有不利益變更禁止原則之適用；而分屬不同
    案件之數罪併罰，倘一裁判宣告數罪之刑，曾經定其執行刑
    ，再與其他裁判宣告之刑定其執行刑時，在法理上亦應同受
    此原則之拘束。故另定之執行刑，其裁量所定之刑期，倘較
    重於前定執行刑加計其他裁判宣告刑之總合，即屬違背法令
    （最高法院105年度台非字第110號判決可資參照）。另法律
    上屬於自由裁量事項，尚非概無法律性之拘束，在法律上有
    其外部界限及內部界限，前者法律之具體規定，使法院得以
    具體選擇為適當裁判，此為自由裁量之外部界限。後者法院
    為自由裁量時，應考量法律之目的，法律秩序之理念所在，
    此為自由裁量之內部界限。法院為裁判時，二者均不得有所
    踰越。在數罪併罰而有二裁判以上，應定其應執行刑之案件
    ，法院所為刑之酌定，固屬自由裁量事項，然對於法律之內
    、外部界限，仍均應受其拘束（最高法院91年度台非字第32
    號、92 年度台非字第187號判決可資參照）。二、經查，本
    件被告即受刑人譚何易犯如附表編號1至4所示之罪，先後經
    判處如附表所示之刑確定；雖臺灣宜蘭地方法院110 年度聲
    字第576 號刑事確定裁定（下稱原裁定）定應執行罰金新台
    幣（下同）6,000元，形式上雖未逾刑法第51條第7款所定法
    律之外部界限（計算式：1,000元＋2,000元＋3,000元＋1,0
    00元＝7,000元）惟原裁定漏未審酌附表編號2 至4所示之罪
    ，前經臺灣宜蘭地方法院110年度簡字第541號刑事判決合定
    應執行罰金4,000 元確定，有該判決書及刑案資料查註紀錄
    表各1份附卷可稽。原裁定所定應執行刑已重於編號1所宣告
    罰金1,000元，加計編號2至4所示三罪之所定應執行罰金4,0
    00元之總合（計算式：1,000元+4,000元＝5, 000 元），顯
    然違反不利益變更禁止原則及已逾法律之內部界限。揆諸前
    揭法條及判決要旨，原裁定自有適用法則不當之違背法令。
    案經確定，且於被告不利，而有提起非常上訴之必要。三、
    爰依刑事訴訟法第441條、第443條提起非常上訴，以資糾正
    。」等語。
二、本院按：定應執行刑之裁定，具有與科刑判決同一之效力，
    倘有違背法令，而於被告不利，應許提起非常上訴，以資救
    濟。又刑事訴訟法第370條第2 項、第3項，已針對第二審上
    訴案件數罪之定應執行刑，明定有不利益變更禁止原則之適
    用；而分屬不同案件之數罪併罰，倘裁判宣告數罪之刑，部
    分曾經定應執行刑，再與其他宣告刑合併定其應執行之刑時
    ，亦應同受此原則之拘束。故定應執行之刑，其裁量所定之
    刑期，倘較重於前開各罪曾定應執行刑與後裁判宣告刑之總
    和，即違反上開原則而有判決不適用法則之違背法令。本件
    被告譚何易犯如附表（下稱附表）所示竊盜等4罪（編號2至
    4之偵查機關年度案號應為「110年度偵字第3355、3691號」
    ），均經臺灣宜蘭地方法院（下稱宜蘭地院）先後判處罪刑
    確定，其中附表編號2至4之罪，前經宜蘭地院以110 年度簡
    字第541 號刑事簡易判決合併定其應執行罰金新臺幣（下同
    ）4000元確定等情，有該判決書、執行案件資料表附卷可稽
    ，嗣檢察官聲請就附表所示4 罪合併定其應執行刑，依前揭
    說明，所定之執行刑，不得較重於附表編號2至4所示各罪前
    定執行刑（罰金4000元）與附表編號1之宣告刑（罰金 1000
    元）加計後之總和，即不得重於罰金5000元，始為適法。原
    審未察，合併定其應執行之刑為罰金6000元，顯逾越所定執
    行刑加計宣告刑之總和，自與不利益變更禁止原則有違，而
    有適用法則不當之違法。案經確定，且於被告不利，非常上
    訴意旨執以指摘，為有理由，應由本院將原裁定撤銷，依法
    審酌各情，另行判決如主文第2 項所示，並諭知易服勞役之
    折算標準，以資救濟。
據上論結，應依刑事訴訟法第447條第1項第1款，刑法第53條、
第51條第7款、第42條第3項，判決如主文。
中    華    民    國   111    年    1     月    26    日
                  刑事第九庭審判長法  官  段  景  榕  
                                  法  官  鄧  振  球  
                                  法  官  楊  力  進  
                                  法  官  宋  松  璟  
                                  法  官  汪  梅  芬  
本件正本證明與原本無異
                                  書記官
中    華    民    國   111    年    1     月    27    日